臺灣高雄地方法院刑事判決　　　　　　 94年度簡上字第574號
上　訴　人　臺灣高雄地方法院檢察署檢察官
被　　　告　丁○○
上列上訴人因被告詐欺案件，不服本院高雄簡易庭94年度簡字第
3569號中華民國94年6 月21日第一審判決（聲請簡易判決處刑案
號：94年度偵字第11589 號），提起上訴，及移送併案審理（臺
灣高雄地方法院檢察署94年度偵字第14455 號、94年度偵字第21
195 號），本院管轄之第二審合議庭判決如下：
    主  文
原判決撤銷。
丁○○連續幫助連續意圖為自己不法之所有，以詐術使人將本人
之物交付，累犯，處有期徒刑伍月，如易科罰金，以參佰元折算
壹日。
    事  實
一、丁○○前於民國93年間因竊盜案件，經本院以93年簡字2649
    號判決判處有期徒刑3 月確定，於93年11月29日執行完畢。
    詎仍不知悔改，明知詐騙集團經常利用他人之存款帳戶轉帳
    ，以掩飾犯罪之不法所得，逃避執法人員之查緝，而提供自
    己之金融帳戶之存摺、提款卡及密碼予他人使用，可能被詐
    騙集團所利用，以遂行渠等詐欺犯罪之目的，竟仍容任所提
    供之帳戶可能被詐騙集團用以詐欺取財結果之發生，而基於
    幫助他人實施詐欺取財犯罪之不確定概括故意，連續為下列
    幫助行為：
  (一)於94年1 月13日，在高雄縣鳳山市○○路合作金庫銀行前，
    將其前於94年1 月11日向合作金庫銀行鳳山分行申請，帳號
    0000000000000000號之帳戶存摺、提款卡及密碼，以新台幣
    （下同）1,500 元之價格，出賣予真實姓名年籍均不詳，綽
    號為「阿國」之成年男子。嗣該阿國男子夥同其他不詳姓名
    之人組成詐欺犯罪集團，並基於意圖為自己不法所有之概括
    犯意聯絡，於94年1 月14日下午某時，由該集團中不詳之人
    假冒銀行現金卡中心人員向乙○○訛稱其現金卡遭人盜用，
    需至提款機輸入資料等語，使乙○○陷於錯誤，依指示持其
    所有提款卡，於同日下午6 時33分許至嘉義市○區○○路新
    生路口郵局內之提款機操作，而匯出99,999元至丁○○前開
    合作金庫銀行帳戶內。
  (二)於94年1 月間某日，在高雄縣鳳山市○○路華南商業銀行前
    ，將其於90年10月29日向華南商業銀行鳳山分行申請，帳號
    000000000000000 號之帳戶存摺、提款卡及密碼，以1,000
    元之價格，出賣予前開「阿國」之成年男子。嗣該阿國男子
    組成詐欺犯罪集團成員，承前犯意聯絡，於94年1 月18日下
    午8 時許，由集團中不詳女子假冒萬泰商業銀行職員，向甲○○訛稱其現金卡未按時繳納金額，俟甲○○表示未申辦現
    金卡後，該女子改稱可能係遭人盜用現金卡，並提供不實之
    警察局電話號碼，要求甲○○迅速報警處理，甲○○隨即撥
    打該電話，由另一詐騙集團成員李姓男子接通，要求甲○○
    再撥打另一不實之中央存款保險局電話，甲○○再度撥打電
    話，該接通電話者即向其訛稱有必要更改金融卡密碼，使甲○○因此陷於錯誤，依其指示於同日晚上10時9 分許，前往
    台南縣仁德鄉○○村○○路○ 段419 號北保郵局提款機操作
    ，致匯出99,999元至丁○○前開華南商業銀行帳戶內。
  (三)於94年1 月間某日，在高雄縣大寮鄉○○路1 號前台灣中小
    企業銀行大發分行前，將其於94年1 月17日向台灣中小企業
    銀行大發分行申請，帳號00000000000 號之帳戶存摺、提款
    卡及密碼，以1,500 元之代價，出賣予前開「阿國」之成年
    男子。嗣該阿國男子組成詐欺犯罪集團成員，承前犯意聯絡
    ，於94年1 月18日中午時分，假冒係戊○○之子，撥打電話
    向戊○○訛稱因幫朋友向地下錢莊借款作保，惟該朋友嗣後
    拒不出面處理債務，地下錢莊份子轉向其逼迫還款等語，致
    戊○○因此陷於錯誤，依指示於同日下午1 時許，前往新竹
    縣竹北市○○街330 號竹北郵局提款機，匯款100,000 元至
    丁○○前開台灣中小企業銀行大發分行之帳戶內。嗣前開被
    害人乙○○、甲○○、戊○○發覺受騙後，遂報警循線查獲
    上情。
二、案經高雄縣政府警察局移送臺灣高雄地方法院檢察署檢察官
    聲請簡易判決處刑暨移送併案審理。
    理  由
一、上揭被告丁○○明知金融帳戶提供他人使用將幫助他人實施
    詐欺犯罪，仍於上揭時地，連續將其申請之合作金庫鳳山分
    行、華南商業銀行鳳山分行、台灣中小企業銀行大發分行帳
    戶、金融卡及密碼，分別出售予綽號「阿國」之成年男子等
    情，業據被告於本院審理時坦承不諱（見本院卷第41至46頁
    、第60頁），復有合作金庫銀行鳳山分行函附被告帳戶之開
    戶印鑑卡、身分證、駕駛執照（見94年偵字第11589 號卷：
    下稱偵查1 卷第11至13頁）；華南商業銀行鳳山分行函附之
    帳戶開戶印鑑卡（見高雄縣政府警察局高雄警刑經字第
    940081326 號警訊卷第8 頁）及台灣中小企業銀行大發分行
    函附被告帳戶之開戶資料（見94年偵字第21195 號偵查卷：
    下稱偵查2 卷第15、16頁）等件附卷可稽，應堪認定。另證
    人即被害人乙○○、甲○○、戊○○於前開時、地，遭阿國
    男子組成詐騙集團之成員以詐術，向其等詐騙，致陷於錯誤
    ，而匯款入被告所申請上開帳戶之事實，亦據其等於警詢中
    證述明確，並有甲○○、戊○○之郵政國內匯款單影本1紙
    （見上開警卷第11頁、偵查2 卷第11頁）、被告上開帳戶客
    戶資料交易查詢單2 紙（見偵查2 卷第16頁背面、上開警卷
    第9 頁）附卷可資佐證，足見被告上開自白核與事實相符，
    堪可採信，其確有販賣銀行帳戶予阿國男子，而提供予詐騙
    集團作為詐欺取財之工具；再衡以金融帳戶為個人理財之工
    具，申請開設金融帳戶並無任何特殊之限制，一般民眾皆能
    自由申請開戶，並得同時在不同金融機構申請多數存款帳戶
    使用，乃眾所週知之事實。依一般人之社會生活經驗，倘係
    合法收入，本可自行向金融行庫開戶使用，而無向他人購買
    帳戶之必要。苟見陌生人不以自己名義申請開戶，而向不特
    定人蒐集、收購他人之金融機構帳戶使用，衡情應能懷疑收
    購帳戶之人目的在於作為犯罪之行為。查被告既輕易出售金
    融機構帳戶予他人使用，並收受報酬，顯見其早已預見所出
    售之帳戶將供他人作為財產犯罪之用，而不違反其本意，自
    有幫助詐欺之不確定故意甚明。綜上所述，本案事證明確，
    被告犯行，應堪認定。
二、按刑法上之幫助犯，係對於犯罪與正犯有共同之認識，而以
    幫助之意思，對於正犯資以助力，而未參與實施犯罪之行為
    者而言（最高法院75年度台上字第1509號、84年度台上字第
    5998號、88年度台上字第1270號判決參照）；是以，如未參
    與實施犯罪構成要件之行為，且係出於幫助之意思提供助力
    ，即屬幫助犯，而非共同正犯。本件被告雖提供上開帳戶之
    存摺、提款卡及密碼予綽號「阿國」男子所組成之詐騙集團
    使用，使該詐騙集團成員得基於詐欺取財之概括犯意聯絡，
    向被害人乙○○、甲○○、戊○○施用詐術，致使其等陷於
    錯誤，匯款至被告上開帳戶內，而遂行詐欺取財之犯行。惟
    被告單純提供帳戶供人使用之行為，並不等同於向被害人施
    以欺罔之詐術行為，且亦無證據證明被告有參與詐欺取財犯
    行之構成要件行為，是被告提供帳戶之存摺、提款卡及密碼
    供人使用之行為，僅對於該詐騙集團遂行詐欺取財犯行，資
    以助力而已，核其所為，係犯刑法第339 條第1 項詐欺取財
    罪之幫助犯，依刑法第30條第2 項規定，按正犯之刑減輕之
    。又上開詐騙集團先後向被害人等詐騙之詐欺取財行為，均
    時間緊接，手法相似，所犯係構成要件相同之罪，顯基於概
    括犯意反覆為之，應論以連續犯，被告所為即係幫助連續犯
    行（最高法院87年度台上字第38 65 號判決參照）。再被告
    先後3 次提供帳戶予他人之幫助詐欺行為，亦時間緊接，手
    法相同，觸犯構成要件相同之罪名，顯係基於概括犯意反覆
    為之，為連續犯，應依刑法第56條規定，以1 罪論並加重其
    刑。再被告前於93年間因竊盜案件，經本院以93年簡字第26
    49號判決判處有期徒刑3 月確定，並於93年11月29日執行完
    畢等情，有臺灣高等法院被告全國前案紀錄表1 份在卷可憑
    ，其於受有期徒刑執行完畢後，5 年以內再犯有期徒刑以上
    之本罪，為累犯，依刑法第47條規定，加重其刑，並依法先
    遞加後減之。又被告販售華南商業銀行鳳山分行、台灣中小
    企業銀行大發分行之帳戶、提款卡及密碼之犯罪事實（94年
    偵字第14455 號及21195 號移送併案審理部分），雖未據聲
    請簡易判決處刑，惟此部分與本件聲請簡易判決並經論罪科
    刑之幫助詐欺間既有連續犯裁判上一罪之關係，自為聲請簡
    易判決處刑之效力所及，本院應併予審理，附此敘明。
三、原審以被告犯罪事證明確，予以論罪科刑，固非無見。惟前
    揭檢察官移送併案審理之部分，原審未即審酌，尚有未恰。
    上訴意旨因而指摘及此，其上訴為有理由，自應由本院將原
    判決撤銷，另為適當之判決。爰審酌被告貪圖小利，提供存
    摺帳戶幫助他人犯罪，致使詐欺集團猖獗且難以被查獲，助
    長社會犯罪風氣，惟念其犯後坦承犯行，尚知悔悟等一切情
    狀，量處如主文所示之刑，並諭知易科罰金之折算標準，以
    資懲儆。至被告之前開帳戶存摺、提款卡，雖係供犯罪所用
    之物，然其既已交付詐欺集團人員使用，顯已移轉其所有權
    予前揭集團人員，而非被告所有，且均非違禁物，亦無證據
    足資證明係屬應沒收之物，又因幫助犯不適用責任共同之原
    則，對正犯所有供犯罪所用或因犯罪所得之物，勿庸併為沒
    收之宣告（最高法院88年度臺上字第6234號判決參照），爰
    不另為沒收之宣告，併予敘明。
據上論斷，應依刑事訴訟法第455 條之1 第1 項、第3 項、第36
9 條第1 項前段、第364 條、第299 條第1 項前段，刑法第56條
、第30條第1 項前段、第2 項、第339 條第1 項、第47條、第41
條第1 項前段，罰金罰鍰提高標準條例第1 條前段、第2 條，判
決如主文。
本案經檢察官丙○○到庭執行職務。
中　　華　　民　　國　　94　　年　　10　　月　　17　　日
                  刑事第十二庭  審判長法　官  施柏宏
                                      法　官  林書慧
                                      法  官  黃宗揚
以上正本證明與原本無異。
不得上訴。
中　　華　　民　　國　　94　　年　　10　　月　　17　　日
  　　　　　　　　　　　　　　　　　　書記官  王壹理
中華民國刑法第339條
(普通詐欺罪)
意圖為自己或第三人不法之所有，以詐術使人將本人或第三人之
物交付者，處5 年以下有期徒刑、拘役或科或併科1 千元以下罰
金。
以前項方法得財產上不法之利益或使第三人得之者，亦同。
前二項之未遂犯罰之。
中華民國刑法第30條
(從犯及其處罰)
幫助他人犯罪者，為從犯。雖他人不知幫助之情者，亦同。
從犯之處罰，得按正犯之刑減輕之。
